【裁判字號】    97,消債更,501
【裁判日期】    971119
【裁判案由】    聲請更生程序
【裁判全文】
臺灣高雄地方法院民事裁定           97年度消債更字第501號
聲  請  人  甲○○
上列當事人因消費者債務清理事件聲請更生，本院裁定如下：
    主  文
聲請駁回。
聲請費用由聲請人負擔。
    理  由
一、聲請意旨略以：聲請人前未曾依「中華民國銀行公會會員辦
    理消費金融案件無擔保債務協商機制」請求共同協商債務清
    償方案，後於消費者債務清理條例施行後乃向最大債權金融
    機構即遠東國際商業銀行股份有限公司（下稱遠東銀行）請
    求協商而未成立，而聲請人對金融機構因消費借貸所負之債
    務計達新台幣（下同）1,999,314 元，聲請人每月所得僅25
    ,000 元 ，於扣除必要生活費用7,000 元、租金8,000 元及
    扶養父親吳慶祥之扶養費4,000 元後，業幾無法維生而已不
    能清償債務，而聲請人所負無擔保或無優先權之債務總額並
    未逾1,200 萬元，復未經法院裁定開始清算程序或宣告破產
    ，爰依法聲請更生等語。
二、按「為使負債務之消費者得依本條例所定程序清理其債務，
    以調整其與債權人及其他利害關係人之權利義務關係，保障
    債權人之公平受償，謀求消費者經濟生活之更生及社會經濟
    之健全發展，特制定本條例。」、「債務人不能清償債務或
    有不能清償之虞者，得依本條例所定更生或清算程序，清理
    其債務」，消費者債務清理條例第3 條定有明文，是消費者
    債務清理條例之立法，其中心思想乃認陷於經濟上困境之消
    費者若任其於惡性循環之債務窘境中自生自滅，其將衍生嚴
    重之社會問題，致難以維持安定之社會經濟秩序，故有予之
    分別情形依更生或清算之程序清理其債務之必要，藉以妥適
    調整其與各相關債權人等間之權利義務關係，以謀求消費者
    經濟生活之更生機會，從而健全社會經濟發展，惟私法上之
    債之關係，係以當事人間之信賴關係為基礎，為社會經濟組
    織之重要支柱，故當事人於以法律行為追求自己之利益之際
    ，亦應顧及對方之利益，並考量債權債務在社會上之作用，
    本於誠實及信用之原則，行使其債權及履行其債務，故債務
    人之消費者欲以上開條例為其所負義務之調整者，自應本於
    誠信原則之本旨，僅在其不能清償債務或有不能清償之虞而
    使其陷於經濟上之困境時始得准許之，以避免其藉此善意之
    立法而惡意圖謀減免債務，致使社會陷於道德之危險，並因
    此使信用緊縮而造成社會經濟之動盪。
三、聲請人主張其於前業向最大債權金融機構遠東銀行請求共同
    協商債務清償方案，惟於民國97年6 月10日業經該銀行通知
    前置協商不成立，此有聲請人提出之前置協商不成立通知書
    乙紙在卷可稽（本院卷第44頁），則依前揭條文之規定及說
    明，其自應有不能清償債務或有不能清償之虞，且此情形業
    使其陷於經濟上之困境時，法院始須准之進行更生或清算。
四、聲請人主張其對金融機構因消費借貸所負之債務計達1,999,
    314 元，而其每月薪資所得僅25,000元，於扣除必要生活費
    用7,000 元、租金8,000 元及扶養父親吳慶祥之扶養費4,00
    0 元後已不能清償債務等語，為本件更生之聲請，惟查：
（一）聲請人於前所為前置協商不成立之原因乃為聲請人不願接
      受銀行提供月付金優惠方案最低5 千元72期0 利率之二階
      段繳款協商方案等情，此有上開前置協商不成立通知書在
      卷可稽。
（二）聲請人固主張其每月房租支出8,000 元，然聲請人所提出
      房屋租賃契約之承租人、連帶保證人均非聲請人，而分別
      係聲請人之父吳慶祥、兄吳政峰，且租賃契約上亦未載明
      租賃房屋之所在地及使用範圍，有聲請人提出租賃契約1
      份在卷可佐（詳本院卷第71-73 頁），足徵上開租賃契約
      是否為真，容有可疑，況聲請人亦未提出其他證據足以證
      明其每月確有支付租金8,000 元之事實，從而，聲請人主
      張其每月需負擔租金8,000 元等語，不足為採，此部分金
      額，不應列入。
（三）又聲請人主張其每月須支付父親吳慶祥之扶養費4,000 元
      等語，惟查，民法第1117條規定：「受扶養權利者，以不
      能維持生活而無謀生能力者為限。前項無謀生能力之限制
      ，於直系血親尊親屬，不適用之。」，是直系血親尊親屬
      受扶養者，仍須以不能維持生活者為限。而依聲請人提出
      之聲請人父親吳慶祥之財產歸屬資料清單所載（本院卷第
      66-68 頁），吳慶祥名下有房屋、土地各1 筆、投資2 筆
      之財產，是聲請人之父是否確屬不能維持生活，容有疑問
      。且依聲請人提出之戶籍謄本所載，聲請人住於高雄市○
      鎮區○○路635 巷52號，而吳慶祥係住於高雄縣鳳山市○
      ○路21巷3 弄1-3 號，足認聲請人與其父並未同住，且聲
      請人亦未提出其他證據足以證明其每月確有支付扶養費4,
      000 元予其父之事實，從而，聲請人主張其每月需負擔父
      之扶養費4,000 元等語，不足為採，此部分金額，不應列
      入。
（四）聲請人自承其每月所得為25,000元，則其所得於扣除必要
      生活費用7,000 元後，每月尚餘1 萬8 千元可供清償，於
      此自不得認其已有不能償債務或有不能清償之虞之情事，
      是以其扣除必要生活費後之每月可支配金額於清償債務後
      之情況，自尚未陷於經濟上之困境而無得維持生活。
五、綜上所述，聲請人於聲請前既無不能清償債務或有不能清償
    之虞之情事，依上開說明及規定，其聲請之更生已有要件不
    備。從而，聲請人聲請本院裁定准予更生，為無理由，自應
    予以駁回。
六、依消費者債務清理條例第8 條、第15條，民事訴訟法第78條
    ，裁定如主文。
中    華    民    國    97    年    11    月    19    日
                  民事鳳山分庭  法  官  林意芳
上為正本係照原本作成。
如不服本裁定，應於裁定送達後10日內，以書狀向本院提出抗告
，並繳納抗告費新臺幣1千元。
中    華    民    國    97    年    11    月    19    日
                                書記官  陸艷娣


司法院資訊處製作；財團法人民間司法改革基金會備份。
